臺灣基隆地方法院民事裁定　　　　　 100年度消債聲字第14號
債　務　人　李秋君
代　理　人　游蕙菁律師
債　權　人　彰化商業銀行股份有限公司
法定代理人　陳淮舟
債　權　人　渣打國際商業銀行股份有限公司
法定代理人　曾璟璇
債　權　人　豐（台灣）商業銀行股份有限公司
法定代理人　李鐘培
債　權　人　台新國際商業銀行股份有限公司
法定代理人　蔡榮棟
債　權　人　中國信託商業銀行股份有限公司
法定代理人　辜松
債　權　人　遠東國際商業銀行股份有限公司
法定代理人　洪信德
債　權　人　安泰商業銀行股份有限公司
法定代理人　齊百邁
上列債務人經本院依消費者債務清理條例裁定終止清算程序確定
後應否免責事件，本院裁定如下：
    主  文
債務人李秋君不免責。
    理  由
一、按法院為終止或終結清算程序之裁定確定後，除別有規定外
    ，應以裁定免除債務人之債務，消費者債務清理條例（以下
    簡稱本條例）第 132條定有明文。又法院裁定開始清算程序
    後，債務人有薪資、執行業務所得或其他固定收入，而普通
    債權人之分配總額低於債務人聲請清算前二年間，可處分所
    得扣除自己及依法應受其扶養者所必要生活費用之數額者，
    法院應為不免責之裁定，但債務人證明經普通債權人全體同
    意者，不在此限，復為本條例第 133條所明定。另債務人有
    下列各款情形之一者，法院應為不免責之裁定，但債務人證
    明經普通債權人全體同意者，不在此限：(一)於七年內曾依破
    產法或本條例規定受免責；(二)隱匿、毀損應屬清算財團之財
    產，或為其他不利於債權人之處分；(三)捏造債務或承認不真
    實之債務；(四)因浪費、賭博或其他投機行為，致財產顯然減
    少或負擔過重之債務，而生開始清算之原因；(五)於清算聲請
    前一年內，已有清算之原因，而隱瞞其事實，使他人與之為
    交易致生損害；(六)明知已有清算原因之事實，非基於本人之
    義務，而以特別利於債權人中之一人或數人為目的，提供擔
    保或消滅債務；(七)隱匿、毀棄、偽造或變造帳簿或其他會計
    文件之全部或一部，致其財產之狀況不真確；(八)故意於財產
    及收入狀況說明書為不實之記載，或有其他故意違反本條例
    所定義務之行為，亦為本條例第134條所明定。
二、經查：
  (一)債務人聲請消費者債務清理清算事件，前經本院於民國 100
    年2月21日以100年度消債清字第 4號裁定開始清算程序，並
    同時終止清算程序確定，債務人之債務高達新臺幣（下同）
    1,625,021元，其普通債權人於該清算程序中並未受償。
  (二)依各債權銀行所提供債務人之消費明細及借款情形可知，債
    務人早於92年 1月起，其積欠豐（台灣）商業銀行（以下
    簡稱豐銀行）信用卡消費款金額均在數萬元以上，卻僅能
    繳付最低或部分應繳金額以支應，足徵債務人當時收入已有
    不足清償債務之情形，本應撙節開銷據實控制支出，避免不
    必要之花費以降低負債，然債務人竟未衡量自身是否仍有充
    分之償債能力，持續使用信用卡刷卡消費，甚至多次以現金
    卡、信用卡預借現金，核其刷卡消費之內容，分別於93年 1
    月及94年10月、95年1月、95年2月間以信用卡代繳中華電信
    4,190元及和信電訊4,500元、1,965元、3,868元，於92年 1
    月28日於華歌爾專賣店消費3,375元，於95年2月12日於B.S.
    K服飾消費6,000元，其餘尚有國泰人壽、奇摩吉運動休閒館
    、全家福鞋業、富小屋家飾、健億汽車百貨有限公司、豐業
    生活館有限公司、知味龍食品行等消費，動輒數千元，並非
    一般日常生活之合理費用。另由債務人之借款情形，債務人
    除於93年 1月19日向渣打國際商業銀行申請辦理以信用卡代
    償中華商業銀行、富邦商業銀行之信用卡借款100,000元、1
    20,000元，於93年10月20日向友邦信用卡公司（其債權已讓
    與遠東國際商業銀行）申請辦理以信用卡代償富邦商業銀行
    、渣打國際商業銀行之信用卡借款1,000元、195,000元，另
    分別於92年4月21日、92年6月11日、92年7月28日、92年8月
    10日及94年9月5日、94年10月6日以信用卡向豐銀行借款2
    6,000元、10,000元、10,000元、10,000元及20,000元、35,
    000元，於93年12月31日向中國信託商業銀行申請通信貸款5
    00,000元，於93年10月20日向友邦信用卡公司預借現金100,
    000元，分別於94年8月23日、95年 1月24日以信用卡向渣打
    國際商業銀行預借現金 120,000、10,000元，分別於92、93
    、94、95年間向台新國際商業銀行預借現金64,000元、206,
    000元、460,000元、 130,000元，其中單就93、94年間借款
    數額即高達806,000元、635,000元（尚不包含以信用卡代償
    借款部分），平均每月約借款67,167元、52,917元，遠逾其
    每月收入16,000元，亦遠超過債務人所陳報之每月平均支出
    11,000元甚多，則債務人預借現金及信用貸款之金額，已逾
    其基本生活之所需，顯見債務人於明知自身債務已有不能清
    償之情形下，仍抱著「先借再說」之投機心態借錢消費，恣
    意花費任令債務增加至難以負擔而終致不能清償，自堪認係
    因奢侈、浪費之行為而導致負擔過重之債務，依本條例第13
    4條第4款規定，有應為不免責裁定之事由。
  (三)經本院通知全體無擔保債權人，對於債務人是否應予免責表
    示意見，渣打國際商業銀行、豐銀行、台新國際商業銀行
    、中國信託商業銀行、遠東國際商業銀行、安泰商業銀行均
    具狀表明不同意債務人免責，有債權人陳報狀附卷可憑，無
    本條例第133條但書規定之適用。
三、綜上所述，債務人有本條例第134條第4款所規定之情形，且
    未經普通債權人全體同意免責，債務人自不得免責，爰裁定
    如主文。
中    華    民    國   100    年    6     月     1    日
                  民事庭法  官  陳湘琳
以上正本係照原本作成。
如不服本裁定應於送達後10日內向本院提出抗告狀，並繳納抗告
費新臺幣1,000元。
中    華    民    國   100    年    6     月     1    日
                        書記官  洪佳如